臺灣臺北地方法院刑事判決　　　　　　　95年度訴字第1449號
公　訴　人　臺灣臺北地方法院檢察署檢察官
被　　　告　甲○○
　　　　　　　　　　（另案臺灣臺北監獄受刑中）
上列被告因毒品危害防制條例案件，經檢察官提起公訴（95年度
毒偵字第2123號）及移送併辦（95年度毒偵字第2177號、第2389
號、第2459號、第2906號），被告於準備程序中對於起訴及併辦
之犯罪事實為有罪之陳述，經告以簡式審判之意旨，並聽取當事
人之意見後，經本院合議庭裁定由受命法官獨任進行簡式審判程
序，判決如下：
    主  文
甲○○施用第一級毒品，累犯，處有期徒刑壹年陸月，扣案附表
編號1(1)至(4)、編號3(1)(2)、編號4所示之毒品均沒收銷燬，附表
編號1(5)至(7)、編號3(3)所示之物均沒收。
    事  實
一、甲○○於民國81年間因違反藥事法案件，經法院判處有期徒
    刑6月確定，於82年間又因違反麻醉藥品管理條例及肅清煙
    毒條例等案件，分經法院分別判處有期徒刑10月、3年5月，
    應執行有期徒刑3年10月確定；又因違反麻醉藥品管理條例
    及槍砲彈藥刀械管制條例等案件，分經法院判處有期徒刑5
    年8月、5月確定；上開各罪嗣經法院裁定，定應執行刑為有
    期徒刑9年6月，於82年8月16日入監執行，86年10月24日因
    縮短刑期假釋出監，嗣經撤銷假釋，於88年3月23日入監執
    行殘刑，於92年10月18日縮短刑期滿執行完畢；甲○○於93
    年間，因施用毒品案件，經法院裁定送勒戒處所執行觀察、
    勒戒後，認有繼續施用傾向，經法院裁定送強制戒治，甫於
    94年5月30日執行完畢予以釋放；詎猶不知悔改，且未能斷
    除毒癮，竟仍於強制戒治執行完畢釋放後5年以內，基於反
    覆持續施用第一級毒品海洛因之單一行為決意，於95年8月1
    日下午5時許，在臺北縣新店市七張捷運站附近，向綽號「
    阿益」之成年人購買附表編號1所示之海洛因7包，「阿益」
    並因而贈與附表編號1所示之第二級甲基毒安非他命1包，甲
    ○○為了日後供己施用而持有該安非他命，旋於翌(2)日下午
    5時許，在其位於臺北縣新店市○○路23巷1號住處，用其所
    有附表編號1所示之塑膠鏟將海洛因、葡萄糖裝入注射針桶
    內，加水稀釋後注射體內之方式，施用海洛因，惟尚未及施
    用安非他命之際，即於附表編號1所示時、地為警查獲；甲
    ○○仍不知警惕，仍承前犯意，分別在附表編號3至5所示時
    、地，以相同之施用方式，施用海洛因；嗣分別於附表所示
    時、地為警查獲，並扣得其所有各該物品（編號5部分除外
    ），經警採集其尿液送驗結果，均呈施用海洛因過後之陽性
    反應，始查悉上情。
二、案經臺北市政府警察局文山第二分局報告臺灣臺北地方法院
    檢察署檢察官偵查後起訴，及臺北縣政府警察局新店分局、
    臺北縣政府警察局永和分局報告臺灣臺北地方法院檢察署檢
    察官偵查後移送併辦。
    理  由
一、上開施用第一級毒品海洛因及持有第二級毒品甲基安非他命
    等事實，業據被告甲○○於本院審理時坦承不諱，並有如下
    之補強證據足資擔保其自白確與事實相符：(一)被告於附表編
    號1所示時、地為警查獲，並扣得各該物品，有警製扣押物
    品目錄表及照片附卷可稽，而被告經警採集其尿液送驗結果
    ，嗎啡及可帶因（海洛因施用過後之代謝物）均呈陽性反應
    ，安非他命及甲基安非他命類藥物則呈陰性反應，有警製尿
    液檢體委驗單、臺灣尖端先進生技醫藥股份有限公司95年8
    月11日濫用藥物檢驗報告在卷足憑（以上見95年度毒偵字第
    2123號卷第16、17、20、21、43至45頁），又扣案之白色粉
    末7包經警送驗結果，均含第一級毒品海洛因成分（合計淨
    重0.44公克，空包裝重1.77公克），白色透明晶體1包經警
    送驗結果，則檢出第二級毒品甲基安非他命成分（驗餘淨重
    0.07公克），有法務部調查局95年9月16日調科壹字第09523
    014890號鑑定書、臺北市政府警察局95年9月4日北市鑑毒字
    第482號鑑驗通知書等（以上均附於本院卷）在卷可按；(二)
    被告於附表編號2所示時、地，經警持搜索票前來，為警採
    集其尿液送驗結果，鴉片類藥物確呈陽性反應，有本院核發
    之搜索票、警製代碼對照表及臺灣檢驗科技股份有限公司95
     年8月25日濫用藥物尿液檢驗報告（以上見95年度毒偵字第
    2117號卷第34、39、76頁）附卷可稽；(三)被告於附表編號3
    所示時、地為警查獲，並扣得各該物品，有警製搜索扣押筆
    錄、扣押物品目錄表及照片附卷可稽，而被告經警採集其尿
    液送驗結果，鴉片類藥物呈陽性反應，有警製代碼對照表及
    臺灣檢驗科技股份有限公司95年9月14日濫用藥物尿液檢驗
    報告在卷足憑，又扣案之白色粉末1包經警送驗結果，含第
    一級毒品海洛因成分（淨重0.02公克，空包裝重0.22公克）
    ，有法務部調查局95年10月8日調科壹字第09523024190號鑑
    定書（以上見95年度毒偵字第2389號卷第13至15、18、21、
    24、44、45頁）在卷可按；(四)被告於附表編號4所示時、地
    為警持本院核發之搜索票查獲，並扣得各該物品，有本院核
    發之搜索票、警製搜索扣押筆錄、扣押物品目錄表及照片等
    附卷可稽，而被告經警採集其尿液送驗結果，鴉片類藥物呈
    陽性反應，有警製代碼對照表及臺灣檢驗科技股份有限公司
    95 年9月25日濫用藥物尿液檢驗報告在卷足憑，又扣案之白
    色粉末7包經警以煙毒檢驗包鑑驗結果，確含第一級毒品海
    洛因成分（含袋重合計20.4公克，淨重合計0.64公克），有
    警製毒品初步鑑驗報告單可按（以上見95年度毒偵字第2459
    號卷第21、22至26、40至42、56、66頁）；(五)被告於附表編
    號5所示時、地為警查獲，並扣得各該物品，有警製搜索扣
    押筆錄、扣押物品目錄表、自願受搜索同意書及照片等附卷
    可稽，而被告經警採集其尿液送驗結果，鴉片類藥物呈陽性
    反應，有警製代碼對照表、臺灣檢驗科技股份有限公司95年
    11月6日濫用藥物尿液檢驗報告（以上見95年度毒偵字第290
    6號卷第51至54、56至59、83、119至122、139頁）在卷足憑
    ；(六)以上開被告為警查獲毒品之情形，時間甚為密接，且查
    獲後尿液經送驗結果，均呈施用海洛因過後之陽性反應，可
    見其確有反覆持續施用之情，又以被告附表編號1所示為警
    查獲時採集之尿液送驗結果，安非他命及甲基安非他命類藥
    物則呈陰性反應，亦可認被告自白取得該甲基安非他命1包
    後，尚未即施用即為警查獲等語，確屬實情；綜上，足徵被
    告之任意性自白確與事實相符；(七)查被告有事實欄所載前因
    施用毒品行為，經觀察勒戒及強制戒治執行完畢，有臺灣高
    等法院被告前案紀錄表在卷足參，是被告於前案強制戒治執
    行完畢釋放後5年內，再犯本件施用第一級毒品之罪，堪以
    認定。從而本件事證明確，應依法論科。
二、按海洛因、甲基安非他命分別為毒品危害防制條例第2條第2
    項第1款、第1款所規定之第一級毒品、第二級毒品。是核被
    告上開所為，係犯毒品危害防制條例第10條第1項之施用第
    一級毒品罪；本件被告係以單一持有行為，取得附表編號1
    所示之海洛因、甲基安非他命，應依想像競合之例，從一重
    之持有海洛因處斷；又其施用行為前後持有海洛因之低度行
    為，為其施用之高度行為所吸收，不另論罪。又按立法者針
    對特定刑罰規範之構成要件，已預設其本身係持續實行之複
    次行為，具備反覆、延續之行為特徵，故將之總括或擬制成
    一個構成要件之「集合犯」行為，因刑法評價上為構成要件
    之行為單數，應僅成立一罪。查毒品因具有成癮性、濫用性
    （此觀毒品危害防制條例第2條之規定自明），立法實務首
    重以刑事處遇方式戒斷行為人毒癮，若無法收其實效，始依
    法追訴處罰（此觀毒品危害防制條例第20、23條之規定即明
    ），故施用毒品本身具備反覆、延續之行為特徵，持續多次
    施用毒品始為此類犯罪之典型或常態，於刑法評價上，施用
    毒品應僅成立集合犯一罪。故有關行為人多次施用毒品之犯
    罪，若行為人係基於反覆實行之犯意，在密切接近之一定時
    、地，持續實行單次或複次之施用毒品行為，應僅成立集合
    犯一罪。本件情形，被告業已供承有反覆不斷吸食海洛因毒
    品之行為，佐以被告前曾因施用毒品之犯行，經執行觀察勒
    戒及強制戒治完畢，其於出監後，卻仍無法克制自己，再度
    於密切接近之時間、地點，施用海洛因毒品多次，顯見其確
    已產生施用毒品之依賴性，被告顯係出於反覆、延續施用海
    洛因毒品之單一行為決意至明，在行為概念上，其多次施用
    海洛因之行為，應評價認係包括一罪之集合犯。公訴人就附
    表編號2至5所示移送併辦部分，查被告於附表編號2所示時
    、地為警持搜索票查獲，雖其採集尿液結果亦呈施用海洛因
    之陽性反應，然本件採集尿液時間距離被告附表編號1所示
    之施用毒品行為，僅相隔1日，且依被告於警詢及偵查中所
    述，其於附表編號1所示時間查獲後，尚未再施用海洛因即
    在附表編號2所示時間為警持搜索票前來並採集尿液等語，
    故附表編號2與編號1所示之行為，核屬同一事實；至於就附
    表編號3至5所示查獲被告施用海洛因之行為，核與本件附表
    編號1所示已起訴行為間有包括一罪關係；本院自均應併予
    審理。查被告有如事實欄所載犯罪科刑及執行之紀錄，有臺
    灣高等法院被告前案紀錄表在卷可稽，其於有期徒刑執行完
    畢後5年內，故意再犯本件有期徒刑以上之罪，應依刑法第
    47 條第1項之規定，論以累犯，並加重其刑。爰審酌被告曾
    因施用毒品犯行而送觀察、勒戒、強制戒治，仍不知悛悔，
    復再施用海洛因，惟念其施用毒品乃戕害自己身心健康，尚
    未危及他人，犯罪後坦承犯行，態度尚稱良好等一切情狀，
    量處如主文所示之刑，以示懲儆。至被告是否有施用毒品成
    癮，尚乏客觀之評估、鑑定報告足資認定被告尚須施以預防
    矯治之毒癮治療，而有依刑法第88條第1項規定諭知戒治處
    分之必要，附此敘明。扣案如附表編號1(1)、3(1)、4(1)所示
    之海洛因係第一級毒品，如附表編號1(2)所示之甲基安非他
    命係第二級毒品，而前開包裝毒品之包裝袋，依法務部調查
    局93年3月19日調科壹字第09300113060號函所示，無論以何
    種方式分離，包裝袋均會有極微量毒品殘留，及編號(3)1、3
    (2)所示已施用過海洛因之注射針筒，編號1(4)所示已用以分
    裝海洛因之塑膠鏟，堪認其上亦均含有海洛因而難以析離，
    自均應依毒品危害防制條例第18條第1項前段宣告沒收銷燬
    。至於附表編號1(5)至(7)所示之葡萄糖、夾鍊袋、塑膠管，
    編號3(3)所示之分裝袋，均為被告所有，且係其用以施用海
    洛因時所用之物，此業據其於本院審理時供承在卷，爰依刑
    法第38條第1項第2款規定宣告沒收。又附表編號5所示之扣
    案物，依被告所述，並無法分辨何者究係其所有供本件施用
    毒品所用，而本件查獲時之同案被告蘇順忠，業據另案由臺
    灣高等法院以96年上訴字第367號判決，認定該部分扣案物
    均為同案被告蘇順忠所有供己施用毒品之用，且均據以宣告
    沒收，有該案判決在卷足憑，是此部分爰不在本案中為沒收
    諭知，附此敘明。
據上論斷，應依刑事訴訟法第273條之1第1項、第299條第1項前
段，毒品危害防制條例第10條第1項、第11條第2項、第18條第1
項前段，刑法第11條、第55條、第47條第1項、第38條第1項第2
款，判決如主文。
本案經檢察官黃于真到庭執行職務。
中　　華　　民　　國　　96　　年　　4 　　月　　3 　　日
　　　　　　　　　刑事第七庭    法　官　許泰誠
以上正本證明與原本無異。
如不服本判決，應於判決送達後10日內，向本院提出上訴狀。
　　　　　　　　　　　　　　　　書記官　劉麗英
中　　華　　民　　國　　96　　年　　4 　　月　　3 　　日
附表
┌──┬────┬─────┬─────┬───────┐
│編號│施用時間│施用地點  │查獲時間及│扣案物品及沒收│
│    │        │          │地點      │之依據        │
├──┼────┼─────┼─────┼───────┤
│1   │95年8月2│臺北縣新店│95年8月2日│(1)海洛因7包（ │
│    │日下午5 │市○○路23│夜間11時許│合計淨重0.44公│
│    │時許    │巷1號住處 │，在臺北市│克）          │
│    │        │          │文山區景文│(2)甲基安非他命│
│    │        │          │街87號處為│1包（驗餘淨重 │
│    │        │          │警臨檢查獲│0.07公克）    │
│    │        │          │          │(3)施用過海洛因│
│    │        │          │          │之注射針筒2支 │
│    │        │          │          │（其上含有海洛│
│    │        │          │          │因，量微而無法│
│    │        │          │          │析離）        │
│    │        │          │          │(4)分裝過海洛因│
│    │        │          │          │之塑膠鏟2支（ │
│    │        │          │          │其上含有海洛因│
│    │        │          │          │，量微而無法析│
│    │        │          │          │離）          │
│    │        │          │          │(5)葡萄糖1包   │
│    │        │          │          │(6)夾鍊袋7個   │
│    │        │          │          │(7)塑膠管6個   │
│    │        │          │          ├───────┤
│    │        │          │          │(1)至(4)：毒品危│
│    │        │          │          │害防制條例第18│
│    │        │          │          │條第1項前段   │
│    │        │          │          │(5)至(7)：刑法第│
│    │        │          │          │38條第1項第2款│
├──┼────┴─────┼─────┼───────┤
│2   │與編號1所示為同一事 │95年8月3日│無            │
│    │實。                │下午8時20 │              │
│    │                    │分許，為警│              │
│    │                    │持搜索票在│              │
│    │                    │臺北縣新店│              │
│    │                    │市○○路79│              │
│    │                    │號3樓查獲 │              │
├──┼────┬─────┼─────┼───────┤
│3   │95年8月 │臺北縣新烏│95年8月27 │(1)海洛因1包（ │
│    │26日夜間│路1段臨73 │日凌晨零時│淨重0.02公克）│
│    │11時許  │之1號     │30分許，為│(2)施用過海洛因│
│    │        │          │警在上址查│之注射針筒3支 │
│    │        │          │獲        │（其上含有海洛│
│    │        │          │          │因，量微而無法│
│    │        │          │          │析離）        │
│    │        │          │          │(3)分裝袋40個  │
│    │        │          │          ├───────┤
│    │        │          │          │(1)(2)：毒品危害│
│    │        │          │          │防制條例第18條│
│    │        │          │          │第1項前段     │
│    │        │          │          │(3)：刑法第38條│
│    │        │          │          │第1項第2款    │
├──┼────┼─────┼─────┼───────┤
│4   │95年9月 │臺北市大安│同日下午5 │(1)海洛因7包（ │
│    │7日下午1│區○○街  │時40分許，│合計淨重0.64公│
│    │時許    │209巷3號5 │為持搜索票│克）          │
│    │        │樓        │警在上址查│(2)施用過海洛因│
│    │        │          │獲        │之注射針筒1支 │
│    │        │          │          │（其上含有海洛│
│    │        │          │          │因，量微而無法│
│    │        │          │          │析離）        │
│    │        │          │          ├───────┤
│    │        │          │          │(1)(2)：毒品危害│
│    │        │          │          │防制條例第18條│
│    │        │          │          │第1項前段     │
├──┼────┼─────┼─────┼───────┤
│5   │95年10月│臺北縣新店│同日上午凌│海洛因14包、安│
│    │19日凌晨│市○○路67│晨2時許， │非他命19包、海│
│    │零時許  │巷3號4樓  │為警在上址│洛因注射針筒13│
│    │        │          │查獲      │支、安非他命吸│
│    │        │          │          │食器2組、分裝 │
│    │        │          │          │毒品塑膠管15支│
│    │        │          │          │、小分裝袋357 │
│    │        │          │          │個、大分裝袋28│
│    │        │          │          │個、電子磅秤3 │
│    │        │          │          │台            │
│    │        │          │          ├───────┤
│    │        │          │          │上開物品經臺灣│
│    │        │          │          │高等法院以96年│
│    │        │          │          │度上訴字第367 │
│    │        │          │          │號判決，認定屬│
│    │        │          │          │查獲之同案被告│
│    │        │          │          │蘇順忠所有供己│
│    │        │          │          │施用毒品之用，│
│    │        │          │          │並於該案判決為│
│    │        │          │          │沒收宣告，故無│
│    │        │          │          │庸在本案為沒收│
│    │        │          │          │諭知。        │
└──┴────┴─────┴─────┴───────┘
